---
title: "Functional-morphological study on the Palaeolithic remains: A result of geometric morphometrics on the late Upper Palaeolithic blade industry."
subtitle: 旧石器研究における「機能形態学」に向けて<br />－後期旧石器時代石刃石器群の幾何学的形態測定学に基づく考察－
author: "熊谷亮介"
date: "`r Sys.Date()`"
output:
  rmdformats::readthedown:
    highlight: kate
    self_contained: true
---
```{r setup, include=FALSE}
library(knitr)

## Global options
options(max.print="75")
opts_chunk$set(echo=TRUE,
	             cache=TRUE,
               prompt=FALSE,
               tidy=TRUE,
               comment=NA,
               message=FALSE,
               warning=FALSE)
opts_knit$set(width=75)
```
<br />

# 1.Introduction / はじめに  
## Readme  

　本稿は旧石器研究18号に掲載された**「旧石器研究における「機能形態学」に向けて
　－後期旧石器時代石刃石器群の幾何学的形態測定に基づく考察－」**の分析に用いた
　統計解析ソフトR言語のスクリプトを公開するものです。
　旧石器研究における再現性と透明性を確保することを目的としています。  
　
## Environment
2021/12/1

* Windows 10 Home 1909

* R version ‘4.1.2’ (Bird Hippie)　[link](https://cran.r-project.org/src/base/R-4)

* RStudio
Version 1.3.959[link](www.rstudio.com)

## Contact / Sources

* Ryosuke KUMAGAI / 熊谷亮介  
　宮城県教育庁文化財課
　Email: ryosuke.kumagai28[@]gmail.com  
　
* Github:ryosuke1914/GM2021 [link](https://github.com/ryosuke1914/GM2021)  

* ReserchMap [link](https://researchmap.jp/Kumagai.r)  

# 2.Prepare / 事前準備 {.tabset .tabset-fade .tabset-pills}
## Install & library packages
<br />

解析・描画に必要なパッケージのリストを提示します。  
インストールされていないパッケージをインストールし、一括で呼び出し（library)します。

```{r install.pakages}
targetPackages <- c("formatR","RCurl","tidyverse","ggmap","sf","shadowtext",
                    "ggforce","patchwork","readxl","Momocs","Morpho",
                    "Rvcg","researchscripts","maptools","readr",
                    "rmdformats","rmarkdown")
newPackages <- targetPackages[!(targetPackages %in% installed.packages()[,"Package"])]
if(length(newPackages)) install.packages(newPackages, repos = "http://cran.us.r-project.org")
for(package in targetPackages) library(package, character.only = T)

```

## Downloading Data
　専用のフォルダを作成し、各種データをダウンロード。

```{r download}

#　データを保存するためのフォルダをWD内に作成
#　再帰処理回避のため既にある場合は省略
if(charmatch("GM2021-dataset",
             list.files(all.files = TRUE),
             nomatch = 0)== 0) {  
  dir.create("GM2021-dataset")
}

#　日本地図：rdsファイルのダウンロード(既にデータをダウンロード済みの場合は省略)
list <- list.files("GM2021-dataset", full.names=T)
if(charmatch("GM2021-dataset/jpn.rds", 
             list, nomatch = 0) == 0) {  
  download.file("https://biogeo.ucdavis.edu/data/gadm3.6/Rsp/gadm36_JPN_1_sp.rds",
  destfile = "GM2021-dataset/jpn.rds")
}

#　楕円フーリエ用ggplot関数のダウンロード
#　MomocsのMorphospace関数のソースから改変
list <- list.files("GM2021-dataset", full.names=T)
if(charmatch("GM2021-dataset/morphospace for ggplot2.R", 
             list, nomatch = 0) == 0) {  
  download.file("https://github.com/ryosuke1914/GM2021/blob/main/morphospace%20for%20ggplot2.R",
  destfile = "GM2021-dataset/morphospace for ggplot2.R")
}


# 属性表CSVのダウンロード（https://github.com/ryosuke1914/GM2021)
download.file("https://raw.githubusercontent.com/ryosuke1914/GM2021/main/Source.csv",destfile = "GM2021-dataset/Source.csv",method = "curl")
# 日本旧石器時代遺跡DB（東北地方）のダウンロード（日本旧石器学会HP)
download.file("http://palaeolithic.jp/data/Excel/02_07_Tohoku.xls",
                destfile = "GM2021-dataset/Tohoku.xls",method = "curl")

```

# 3.Maps / 遺跡地図の描画
　対象資料を含む旧石器時代遺跡の分布図を、日本旧石器学会が発行するDBをもとに作成します。  

## a.データの加工{.tabset .tabset-fade .tabset-pills}
###  緯度経度の変換
　日本旧石器学会HPからダウンロードしたDBを読み込み、両県の緯度経度（土分秒）を10進法記法に変換する。

```{r maps, echo=FALSE, warning=FALSE}
#DBに載っていない遺跡の緯度・経度
TKloc <- c(38.688888,140.282222)
SZloc <- c(38.514066,140.370486)

#DBの読み込みとエクセルシートの統合
t<-c(rep("text",11),"text","numeric",rep("text",25),"date",rep("text",3))
Sheets <- excel_sheets("GM2021-dataset/Tohoku.xls")
Sheets <- Sheets[c(1,3,5,7,9,11)]
data <- Sheets%>%
 map_dfr(~read_excel("GM2021-dataset/Tohoku.xls", 
                     col_types = t, sheet =.x)%>% 
             mutate(sheet = .x))
data<- data[c(3,10,11,14)]
colnames(data)<-c("Site","lat","lon","KN")

lat1 <- as.numeric(str_sub(data$lat, start=1, end=2))
lat2 <- as.numeric(str_sub(data$lat, start=3, end=4))
lat3 <- as.numeric(str_sub(data$lat, start=5, end=6))
lat <- lat1+(lat2+lat3/60)/60

lon1 <- as.numeric(str_sub(data$lon, start=1, end=3))
lon2 <- as.numeric(str_sub(data$lon, start=4, end=5))
lon3 <- as.numeric(str_sub(data$lon, start=6, end=7))
lon <- lon1+ (lon2+lon3/60)/60
latlon<-data.frame(lat,lon)

#ナイフ形石器が出土した遺跡のみを抽出
data[2:3]<-latlon
data <- data%>%
  filter(!is.na(KN))
d <- data.frame(data[2:3]%>%
  filter(!is.na(lat)))

#対象遺跡のみを抽出（地図上のマークを変更するため）

Selected<-data%>%
  filter(Site%in%c("お仲間林遺跡","太郎水野２遺跡","岩井沢遺跡"))
Selected <- Selected[2:3]
Selected <- rbind(Selected,TKloc,SZloc)
Selectednames <- c("お仲間林遺跡","太郎水野２遺跡","岩井沢遺跡","高倉山遺跡","清水西遺跡")
Selected <- cbind(Selected,Selectednames)
```

###  下図の作成(ggmap)
　stamenmap から下図となる地図を読み込み、範囲・縮尺を設定。
```{r maps 2}
#東北日本全域
map <- ggmap(get_stamenmap(maptype="terrain-background",
                              color="bw",
                              rbind(as.numeric(c(138.5, 36.0,142.5, 42.0))),
                              zoom = 10))
#山形県域
map2 <- ggmap(get_map(maptype="terrain",
                         color="bw",
                         rbind(as.numeric(c(139.3, 37.6,141.0, 39.3))),
                         zoom = 10))
print(map)
print(map2)
```

###  県堺データを抽出
```{r maps 3}
jpn<-readr::read_rds("GM2021-dataset/jpn.rds")
yamagata<-jpn[jpn$NAME_1=="Yamagata",]
yamagata<-fortify(yamagata)
miyagi<-jpn[jpn$NAME_1=="Miyagi",]
miyagi<-fortify(miyagi)
akita<-jpn[jpn$NAME_1=="Akita",]
akita<-fortify(akita)
fukushima<-jpn[jpn$NAME_1=="Fukushima",]
fukushima<-fortify(fukushima)
iwate<-jpn[jpn$NAME_1=="Iwate",]
iwate<-fortify(iwate)
aomori<-jpn[jpn$NAME_1=="Aomori",]
aomori<-fortify(aomori)

```


## b.遺跡地図の作成{.tabset .tabset-fade .tabset-pills}
###  東北地方の広域地図
下図をもとに、県境・遺跡の位置などを描画。
```{r maps 4}
sites<-  
  map +  
  geom_point(data=d, 
             aes(x =lon, y =lat),  
             size=2,
             color = 1)+  
  geom_point(data=Selected,
             aes(x=lon,y=lat),
             size=3,
             shape=17, 
             color="white")+  
  theme(axis.title.x = element_blank(),
        axis.title.y = element_blank(),
        axis.text = element_text(size=3),
        axis.ticks = element_blank())+
  theme(aspect.ratio=1,
        plot.background = element_rect(fill = NA,color=NA),
        panel.background = element_rect(fill = NA,color=NA))+
  coord_fixed()

sites
```

###  山形県域の拡大図
```{r maps 5}

siteS2 <- map2+
  geom_point(data = d, 
             aes(x = lon,
                 y = lat),
             size = 2,
             color = "black")+
   geom_point(data=Selected,
             aes(x=lon,y=lat),
             size=3,
             shape=17, 
             color="white")+
  geom_shadowtext(data = Selected,
                  aes(x=lat,y=lon,label = Selectednames),
                  size = 2,
                  position =position_nudge(y = - 0.03))+
  geom_polygon(aes(x=long,y=lat,group=group),fill=NA,color="black",data=yamagata)+
  theme(axis.title.x = element_blank(),
        axis.title.y = element_blank(),
        axis.text = element_text(size=3),
        axis.ticks = element_blank())+
  theme(aspect.ratio=0.5,plot.background = element_rect(fill = NA,color=NA),
        panel.background = element_rect(fill = NA,color=NA))+
  coord_fixed()
siteS2
```

# 4.Size / 石器サイズの分析{.tabset .tabset-fade .tabset-pills}

## a. 長幅散布図

```{r LWT}
#CSVデータの読み込み
LWT<-read.csv("GM2021-dataset/Source.csv")
TK<-filter(LWT,Site=="TK")
OM<-filter(LWT,Site=="OM")
TM<-filter(LWT,Site=="TM")
SZ<-filter(LWT,Site=="SZ")
IZ<-filter(LWT,Site=="IZ")
```

### 高倉山遺跡
```{r TK}
#高倉山遺跡の長幅散布図
TKplot<-ggplot(TK)+
  geom_point(aes(x=MXL, y=MXW,shape=Type,alpha=Type,colour=UseWare),size=4.5)+
  stat_ellipse(aes(x=MXL, y=MXW, alpha=Type),level=0.8,lwd=1.0)+
  scale_y_continuous(limits = c(0, 70))+
  scale_x_continuous(limits = c(20, 170))+
  coord_fixed(ratio=1)+
  scale_shape_manual(values=c("KN"=16, "ES"=17, "BL"=15),labels = c(KN = "KN(28)", ES ="ES(51)", BL="BL(66)"))+
  scale_alpha_manual(values=c("KN"=1.0, "ES"=0.5, "BL"=0.3),labels = c(KN = "KN(28)", ES ="ES(51)", BL="BL(66)")) +
  scale_colour_manual(values=c("A"=3, "B"=4,"IF"=2),labels = c(A = "皮なめし", IF ="狩猟痕跡", B="動物解体"))+
  labs(x = "Length(mm)",y = "Width(mm)", title="高倉山遺跡")+
  theme_bw()+
  theme(legend.position = c(0.01, 1), legend.justification = c(0, 1.1))
print(TKplot)
```

### 太郎水野2遺跡
```{r TM}
TMplot<-ggplot(TM)+
  geom_point(aes(x=MXL, y=MXW,shape=Type,alpha=Type,colour=UseWare),size=4.5)+
  stat_ellipse(aes(x=MXL, y=MXW, alpha=Type),level=0.8,lwd=1.0)+
  scale_y_continuous(limits = c(0, 70))+
  scale_x_continuous(limits = c(20, 170))+
  coord_fixed(ratio=1)+
  scale_shape_manual(values=c("KN"=16, "ES"=17, "BL"=15),labels = c(KN = "KN(18)", ES ="ES(14)", BL="BL(19)"))+
  scale_alpha_manual(values=c("KN"=1.0, "ES"=0.5, "BL"=0.3),labels = c(KN = "KN(18)", ES ="ES(14)", BL="BL(19)")) +
  scale_colour_manual(values=c("A"=3, "AB"=5,"C"=6),labels = c(A = "皮なめし",AB = "端部皮なめし＋側縁切裁等", C="肉皮・軟質加工等"))+
  labs(x = "Length(mm)",y = "Width(mm)", title="太郎水野2遺跡")+
  theme_bw()+
  theme(legend.position = c(0.01, 1), legend.justification = c(0, 1.1))
print(TMplot)
```

### お仲間林遺跡
```{r OM}
OMplot<-ggplot(OM)+
  geom_point(aes(x=MXL, y=MXW,shape=Type,alpha=Type),size=4.5)+
  stat_ellipse(aes(x=MXL, y=MXW, alpha=Type),level=0.8,lwd=1.0)+
  scale_y_continuous(limits = c(0, 70))+
  scale_x_continuous(limits = c(20, 170))+
  coord_fixed(ratio=1)+
  scale_shape_manual(values=c("KN"=16,"BL"=15),labels = c(KN = "KN(9)", BL="BL(168)"))+
  scale_alpha_manual(values=c("KN"=1.0,"BL"=0.3),labels = c(KN = "KN(9)", BL="BL(168)")) +
  labs(x = "Length(mm)",y = "Width(mm)", title="お仲間林遺跡")+
  theme_bw()+
  theme(legend.position = c(0.01, 1), legend.justification = c(0, 1.1))
OMplot
```

### 清水西遺跡
```{r SZ}
SZplot<-ggplot(SZ)+
  geom_point(aes(x=MXL, y=MXW,shape=Type,alpha=Type,colour=UseWare),size=4.5)+
  stat_ellipse(aes(x=MXL, y=MXW, alpha=Type),level=0.8,lwd=1.0)+
  scale_y_continuous(limits = c(0, 70))+
  scale_x_continuous(limits = c(20, 170))+
  coord_fixed(ratio=1)+
  scale_shape_manual(values=c("KN"=16,"BL"=15),labels = c(KN = "KN(33)", BL="BL(37)"))+
  scale_alpha_manual(values=c("KN"=1.0,"BL"=0.3),labels = c(KN = "KN(33)", BL="BL(37)")) +
  scale_colour_manual(values=c("C"=3, "IF"=2),labels = c(C = "皮・骨角カット等", IF ="刺突？"))+
  labs(x = "Length(mm)",y = "Width(mm)", title="清水西遺跡")+
  theme_bw()+
  theme(legend.position = c(0.01, 1), legend.justification = c(0, 1.1))
print(SZplot)
```

### 岩井沢遺跡
```{r IZ}
IZplot<-ggplot(IZ)+
  geom_point(aes(x=MXL, y=MXW,shape=Type,alpha=Type),size=4.5)+
  stat_ellipse(aes(x=MXL, y=MXW, alpha=Type),level=0.8,lwd=1.0)+
  scale_y_continuous(limits = c(0, 70))+
  scale_x_continuous(limits = c(20, 170))+
  coord_fixed(ratio=1)+
  scale_shape_manual(values=c("KN"=16,"BL"=15),labels = c(KN = "KN(5)", BL="BL(61)"))+
  scale_alpha_manual(values=c("KN"=1.0,"BL"=0.3),labels = c(KN = "KN(5)", BL="BL(61)")) +
  labs(x = "Length(mm)",y = "Width(mm)", title="岩井沢遺跡")+
  theme_bw()+
  theme(legend.position = c(0.01, 1), legend.justification = c(0, 1.1))
print(IZplot)
```

## b.遺跡ごとの最大長
```{r MXL}
TKbox <- ggplot(TK)+
  geom_boxplot(aes(x=Type,y=MXL,fill=UseWare))+
  scale_fill_grey(labels = c(A = "皮なめし", IF ="狩猟痕跡", B="動物解体",AB = "端部皮なめし＋側縁切裁等", C="肉皮・軟質加工等",D = "皮・骨角カット等", IF2 ="刺突？"))+ guides(fill=FALSE)+
  theme_bw()

IZbox <- ggplot(IZ)+
  geom_boxplot(aes(x=Type,y=MXL))+
  scale_fill_grey(labels = c(A = "皮なめし", IF ="狩猟痕跡", B="動物解体",AB = "端部皮なめし＋側縁切裁等", C="肉皮・軟質加工等",D = "皮・骨角カット等", IF2 ="刺突？"))+ guides(fill=FALSE)+
  theme_bw()

SZbox <- ggplot(SZ)+
  geom_boxplot(aes(x=Type,y=MXL,fill=UseWare))+
  scale_fill_grey(labels = c(A = "皮なめし", IF ="狩猟痕跡", B="動物解体",AB = "端部皮なめし＋側縁切裁等", C="肉皮・軟質加工等",D = "皮・骨角カット等", IF2 ="刺突？"))+ guides(fill=FALSE)+
  theme_bw()

TMbox <- ggplot(TM)+
  geom_boxplot(aes(x=Type,y=MXL,fill=UseWare))+
  scale_fill_grey(labels = c(A = "皮なめし", IF ="狩猟痕跡", B="動物解体",AB = "端部皮なめし＋側縁切裁等", C="肉皮・軟質加工等",D = "皮・骨角カット等", IF2 ="刺突？"))+ guides(fill=FALSE)+
  theme_bw()

OMbox <- ggplot(OM)+
  geom_boxplot(aes(x=Type,y=MXL))+
  scale_fill_grey(labels = c(A = "皮なめし", IF ="狩猟痕跡", B="動物解体",AB = "端部皮なめし＋側縁切裁等", C="肉皮・軟質加工等",D = "皮・骨角カット等", IF2 ="刺突？"))+ guides(fill=FALSE)+
  theme_bw()

ylimits <- coord_cartesian(ylim = c(0,250))
(IZbox+ylimits+SZbox+ylimits+OMbox+ylimits+TMbox+ylimits+TKbox+ylimits)+
  plot_layout(nrow=1)

ggplot(LWT)+
  geom_boxplot(aes(x=Site,y=MXL,fill=UseWare),width=1)+
  scale_fill_grey(labels = c(A = "皮なめし", IF ="狩猟痕跡", B="動物解体",AB = "端部皮なめし＋側縁切裁等", C="肉皮・軟質加工等",D = "皮・骨角カット等", IF2 ="刺突？"))+
  theme_bw()
```

## c.TCSA箱ひげ図
```{r TCSA}
ggplot(LWT, aes(x=Site, y=TCSA))+
  geom_boxplot(aes(fill=UseWare))+
  theme_bw()+
  scale_fill_grey()+
  coord_fixed(ratio=0.002)
```


# 5.EFA　/楕円フーリエ解析{.tabset .tabset-fade .tabset-pills}

##  EFAの準備と実行
```{r EFA, message=FALSE, warning=FALSE}
#ggplot2でMorphospaceを表示するための関数を設定、読み込み
source("morphospace for ggplot2.R")

#二値化した輪郭データを格納したフォルダから、jpegファイル名を一括して読み込む。full.name=TRUEを指定。

#画像データはgithubから個別にダウンロード。あるいはリポジトリをクローン。
list<-list.files("EFA-all",full.name=T)
```

```{r EFA0, results='hide',message=FALSE, warning=FALSE}
#jepgを座標値に変換→out型に変換
import<-import_jpg(list)
outlines<-Out(import)

#輪郭のサイズ・位置を基準化する。重心合わせ→長軸合わせ→（90度転回）→面積で基準化。
preform<-coo_center(outlines)
preshape<-coo_align(preform)
shape<-Out(sapply(preshape$coo,function(x){x/sqrt(coo_area(x))}))
```

```{r EFA1}
#一覧表示。ここで誤転回や形の崩れを確認のこと。
pile(shape)
panel(shape)

#楕円フーリエ解析の次数を決定する。
cal <- calibrate_harmonicpower_efourier(shape, nb.h=10)
cal$gg
cal$minh　#→次数●で99.9%までカバーするので、●を採用。

#楕円フーリエ解析を実行（norm=Fを採用）。
E<-efourier(shape,10,norm=F) 

#結果（E）を対象に主成分分析(相関係数による）を実行。
P<-PCA(E,scale.=F)

#データのグループ分け、色・サイズ・マーク（shape)などを分けるための用意。
Site<-c(rep("TKES",22),rep("TKESA",29),rep("TKBL",47),rep("TMBL",7),
        rep("TMBLA",4),rep("TKKN",15),rep("TKKNI",10),rep("TKKNA",3),
        rep("TMES",3),rep("TMESA",4),rep("TMESAB",7),rep("TMKNA",16),
        rep("TMKN",2),rep("OMBL",86),rep("SZKN",14),rep("SZBL",29),
        rep("SZKNA",10),rep("SZBLA",3),rep("IZBL",77),rep("IZKN",6))  

Site2<-c(rep("TK",98),rep("TM",11),rep("TK",28),rep("TM",32),rep("OMBL",86),rep("SZ",56),rep("IZ",83))
Site2<-factor(Site2, levels = c("IZ","SZ","TM","TK","OMBL"))

#PCAの結果を表示。操作用のデータフレーム(da)に格納。
#→PC6までに累計寄与率の95%に達するため、以下でPC6まで表示。
scree<-scree_plot(P) 
PC<-PCcontrib(P,nax=1:6)

PC1<-P$x[,"PC1"]
PC2<-P$x[,"PC2"]
PC3<-P$x[,"PC3"]
PC4<-P$x[,"PC4"]
PC5<-P$x[,"PC5"]

#ggplot2に渡すためのデータフレームを作成
da<-data.frame(PC1,PC2,PC3,PC4,Site,Site2)
da2<-data.frame(PC1,PC2,PC3,PC4,Site)%>%
  filter(Site %in%c("IZBL","IZKN","SZBL","SZBLA","SZKNA","SZKN"))
da3<-data.frame(PC1,PC2,PC3,PC4,Site)%>%
  filter(Site %in%c("TMES","TMESA","TMESAB","TMKN","TMKNA","TMBL","TMBLA","OMBL"))
da4<-data.frame(PC1,PC2,PC3,PC4,Site)%>%
  filter(Site %in%c("TKBL","TKKN","TKKNI","TKKNA","TKES","TKESA","OMBL"))
```

##  全点の主成分分析結果
```{r EFA2}

#散布図・箱ひげ図等を描画=======================================================
#全点
result<-morphospacePCA_custom(P,xax="PC1",
                              yax="PC2",
                              pos.shp="range",
                              size.shp= 0.3, 
                              rotate.shp=pi/2,
                              nb.shp=12, 
                              nr.shp = 4,
                              nc.shp = 3)
result2<-result$gg+
  geom_point(data=da, 
             aes(x =PC1, y =PC2, colour=Site, shape=Site),size=2)+
  scale_size_area()+
  scale_shape_manual(values = c(1:20))+
  stat_ellipse(data=da, 
               aes(x =PC1, y =PC2,colour=Site),level=0.95,lwd=1.0)+
  theme(panel.grid.major = element_line(colour = "gray90"), 
        panel.grid.minor = element_line(colour = "gray90"), 
        axis.title = element_text(size = 10), 
        plot.title = element_text(size = 10), 
        legend.text = element_text(size = 10), 
        panel.background = element_rect(fill = NA, 
                                        linetype = "twodash"),
        plot.background = element_rect(linetype = "twodash"), 
        legend.key = element_rect(fill = NA))+
  labs(x = "PC1", y = "PC2")

print(result2)

  #IZSZ
limits <- coord_cartesian(xlim = c(-0.4,0.4),ylim = c(-0.15,0.15))
xlimits <- coord_cartesian(xlim = c(-0.4,0.4))
ylimits <- coord_cartesian(ylim = c(-0.15,0.15))

result<-morphospacePCA_custom(P,xax="PC2",
                               yax="PC3",
                               pos.shp="range",
                               size.shp= 0.2, 
                               rotate.shp=pi/2,
                               nb.shp=12, 
                               nr.shp = 4,
                               nc.shp = 3)
  
```

## 遺跡ごとの主成分分析結果分割
### 岩井沢・清水西遺跡
```{r EFA3}
result4<-result$gg+
  geom_point(data=da2, 
             aes(x =PC2, y =PC3, colour=Site, shape=Site),size=3)+
  limits+
  stat_ellipse(data=da2, 
             aes(x =PC2, y =PC3,colour=Site),level=0.8,lwd=1.0)+
  scale_shape_manual(values=c("SZKN"=16, "SZKNA"=21, "SZBL"=22,"SZBLA"=15,"IZBL"=5, "IZKN"=8),labels = c(SZKN = "SZKN(14)", SZKNA ="SZKN-U(10)", SZBL="SZBL(29)",SZBLA ="SZBL-U(3)", IZBL="IZBL(77)", IZKN="IZKN(6)"))+
  scale_colour_manual(values=c("SZKN"=1, "SZKNA"=2, "SZBL"=4,"SZBLA"=5,"IZBL"=8, "IZKN"=7),labels = c(SZKN = "SZKN(14)", SZKNA ="SZKN-U(10)", SZBL="SZBL(29)",SZBLA ="SZBL-U(3)", IZBL="IZBL(77)", IZKN="IZKN(6)"))+
  theme(panel.grid.major = element_line(colour = "gray90"), 
        panel.grid.minor = element_line(colour = "gray90"), 
        axis.title = element_text(size = 10), 
        plot.title = element_text(size = 10), 
        legend.text = element_text(size = 10), 
        panel.background = element_rect(fill = NA, 
                                        linetype = "twodash"),
        plot.background = element_rect(linetype = "twodash"), 
        legend.key = element_rect(fill = NA))+
  labs(x = "PC2", y = "PC3")
  

print(result4)

Box1 <- ggplot(da2) + 
  geom_boxplot(aes(x=PC1,y=Site,colour=Site))+
  theme_classic()+
  scale_colour_manual(values=c("SZKN"=1, "SZKNA"=2, "SZBL"=4,"SZBLA"=5,"IZBL"=8, "IZKN"=7))+ guides(colour=FALSE)

Box2 <- ggplot(da2) + 
  geom_boxplot(aes(x=PC2,y=Site,colour=Site))+
  theme_classic()+
  scale_colour_manual(values=c("SZKN"=1, "SZKNA"=2, "SZBL"=4,"SZBLA"=5,"IZBL"=8, "IZKN"=7))+ guides(colour=FALSE)
                      
Box3 <- ggplot(da2) + 
  geom_boxplot(aes(x=PC3,y=Site,colour=Site))+
  coord_flip(xlim = c(-0.15,0.15))+
  theme_classic()+
  theme(axis.text.x = element_text(angle = 45, hjust = 1)) +
  scale_colour_manual(values=c("SZKN"=1, "SZKNA"=2, "SZBL"=4,"SZBLA"=5,"IZBL"=8, "IZKN"=7))+ guides(colour=FALSE)
                      
#散布図と箱ひげ図を合成。
wrap_plots((Box3)+(result4)+plot_spacer()+(Box2+xlimits)+
  plot_layout(ncol=2, nrow=2, widths = c(1, 5), heights = c(5, 1)))
```

### お仲間林・太郎水野2遺跡 
```{r EFA4}

limits <- coord_cartesian(xlim = c(-0.4,0.4),ylim = c(-0.15,0.15))
xlimits <- coord_cartesian(xlim = c(-0.4,0.4))
ylimits <- coord_cartesian(ylim = c(-0.15,0.15))

result<-morphospacePCA_custom(P,xax="PC2",
                              yax="PC3",
                              pos.shp="range",
                              size.shp= 0.2, 
                              rotate.shp=pi/2,
                              nb.shp=12, 
                              nr.shp = 4,
                              nc.shp = 3)


result5<-result$gg+
  geom_point(data=da3, 
             aes(x =PC2, y =PC3, colour=Site, shape=Site),size=3)+
  limits+
  stat_ellipse(data=da3, 
               aes(x =PC2, y =PC3,colour=Site),level=0.8,lwd=1.0)+
  scale_shape_manual(values=c("TMKN"=24, "TMKNA"=2, "TMBL"=22,"TMBLA"=15,"TMESA"=18,"TMESAB"=25,"TMES"=3,"OMBL"=4),labels = c(TMKN = "TMKN(2)", TMKNA ="TMKN-U(16)", TMBL="TMBL(7)",TMBLA ="TMBL-U(4)", TMESA="TMES-U(4)", TMESAB="TMES-U2(7)", TMES="TMES(3)", OMBL="OMBL(86)"))+
  scale_colour_manual(values=c("TMKN"=2, "TMKNA"=7, "TMBL"=3,"TMBLA"=8,"TMESA"=5,"TMESAB"=6,"TMES"=4,"OMBL"=9),labels = c(TMKN = "TMKN(2)", TMKNA ="TMKN-U(16)", TMBL="TMBL(7)",TMBLA ="TMBL-U(4)", TMESA="TMES-U(4)", TMESAB="TMES-U2(7)", TMES="TMES(3)", OMBL="OMBL(86)"))+
  theme(panel.grid.major = element_line(colour = "gray90"), 
        panel.grid.minor = element_line(colour = "gray90"), 
        axis.title = element_text(size = 10), 
        plot.title = element_text(size = 10), 
        legend.text = element_text(size = 10), 
        panel.background = element_rect(fill = NA, 
                                        linetype = "twodash"),
        plot.background = element_rect(linetype = "twodash"), 
        legend.key = element_rect(fill = NA))+
  labs(x = "PC2", y = "PC3")


print(result5)

Box1 <- ggplot(da3) + 
  geom_boxplot(aes(x=PC1,y=Site,colour=Site))+
  theme_classic()+
  scale_colour_manual(values=c("TMKN"=2, "TMKNA"=7, "TMBL"=3,"TMBLA"=8,"TMESA"=5,"TMESAB"=6,"TMES"=4,"OMBL"=9))+ guides(colour=FALSE)

Box2 <- ggplot(da3) + 
  geom_boxplot(aes(x=PC2,y=Site,colour=Site))+
  theme_classic()+
  scale_colour_manual(values=c("TMKN"=2, "TMKNA"=7, "TMBL"=3,"TMBLA"=8,"TMESA"=5,"TMESAB"=6,"TMES"=4,"OMBL"=9))+ guides(colour=FALSE)

Box3 <- ggplot(da3) + 
  geom_boxplot(aes(x=PC3,y=Site,colour=Site))+
  coord_flip(xlim = c(-0.15,0.15))+
  theme_classic()+
  theme(axis.text.x = element_text(angle = 45, hjust = 1)) +
  scale_colour_manual(values=c("TMKN"=2, "TMKNA"=7, "TMBL"=3,"TMBLA"=8,"TMESA"=5,"TMESAB"=6,"TMES"=4,"OMBL"=9))+ guides(colour=FALSE)

#散布図と箱ひげ図を合成。
wrap_plots((Box3)+(result5)+plot_spacer()+(Box2+xlimits)+
             plot_layout(ncol=2, nrow=2, widths = c(1, 5), heights = c(5, 1)))
```

### お仲間林・高倉山遺跡
```{r EFA5}

limits <- coord_cartesian(xlim = c(-0.4,0.4),ylim = c(-0.15,0.15))
xlimits <- coord_cartesian(xlim = c(-0.4,0.4))
ylimits <- coord_cartesian(ylim = c(-0.15,0.15))

result<-morphospacePCA_custom(P,xax="PC2",
                              yax="PC3",
                              pos.shp="range",
                              size.shp= 0.05, 
                              rotate.shp=pi/2,
                              nb.shp=12, 
                              nr.shp = 4,
                              nc.shp = 3)


result6<-result$gg+
  geom_point(data=da4, 
             aes(x =PC2, y =PC3, colour=Site, shape=Site),size=3)+
  limits+
  stat_ellipse(data=da4, 
               aes(x =PC2, y =PC3,colour=Site),level=0.8,lwd=1.0)+
  scale_shape_manual(values=c("TKKN"=24, "TKKNA"=24, "TKBL"=22,"TKES"=15,"TKESA"=18,"TKKNI"=24, "OMBL"=4),labels = c(TKKN = "TKKN(17)", TKKNA ="TKKN-U(3)", TKKNI="TKKNI(8)",TKBL="TKBL(47)", TKESA="TKES-U(29)", TKES="TKES(22)", OMBL="OMBL(86)"))+
  scale_colour_manual(values=c("TKKN"=2, "TKKNA"=7, "TKBL"=3,"TKES"=4,"TKESA"=5,"TKKNI"=6, "OMBL"=9),labels = c(TKKN = "TKKN(17)", TKKNA ="TKKN-U(3)",TKKNI="TKKNI(8)", TKBL="TKBL(47)", TKESA="TKES-U(29)", TKES="TKES(22)", OMBL="OMBL(86)"))+
  theme(panel.grid.major = element_line(colour = "gray90"), 
        panel.grid.minor = element_line(colour = "gray90"), 
        axis.title = element_text(size = 10), 
        plot.title = element_text(size = 10), 
        legend.text = element_text(size = 10), 
        panel.background = element_rect(fill = NA, 
                                        linetype = "twodash"),
        plot.background = element_rect(linetype = "twodash"), 
        legend.key = element_rect(fill = NA))+
  labs(x = "PC2", y = "PC3")


print(result6)

Box1 <- ggplot(da4) + 
  geom_boxplot(aes(x=PC1,y=Site,colour=Site))+
  theme_classic()+
  scale_colour_manual(values=c("TKKN"=2, "TKKNA"=7, "TKBL"=3,"TKES"=4,"TKESA"=5,"TKKNI"=6, "OMBL"=9))+ guides(colour=FALSE)

Box2 <- ggplot(da4) + 
  geom_boxplot(aes(x=PC2,y=Site,colour=Site))+
  theme_classic()+
  scale_colour_manual(values=c("TKKN"=2, "TKKNA"=7, "TKBL"=3,"TKES"=4,"TKESA"=5,"TKKNI"=6, "OMBL"=9))+ guides(colour=FALSE)

Box3 <- ggplot(da4) + 
  geom_boxplot(aes(x=PC3,y=Site,colour=Site))+
  coord_flip(xlim = c(-0.15,0.15))+
  theme_classic()+
  theme(axis.text.x = element_text(angle = 45, hjust = 1)) +
  scale_colour_manual(values=c("TKKN"=2, "TKKNA"=7, "TKBL"=3,"TKES"=4,"TKESA"=5,"TKKNI"=6, "OMBL"=9))+ guides(colour=FALSE)


wrap_plots((Box3)+(result6)+plot_spacer()+(Box2+xlimits)+
             plot_layout(ncol=2, nrow=2, widths = c(1, 5), heights = c(5, 1)))
```

### PC1の箱ひげ図
```{r EFA6}

PC1box<-ggplot(da)+
  geom_boxplot(aes(x=Site,y=PC1,fill=Site2))+
  theme_bw()+
  theme(axis.text.x = element_text(angle = 45))
PC1box

```


#  6.SPHARM-PDM{.tabset .tabset-fade .tabset-pills}
3DSlicerで出力したSPHARM記述の係数を主成分分析
3DモデルからR上で解析する手順については構築中。

## 準備
```{r SPHARM,results='hide'}
#Coefファイルをフォルダにまとめる。
#個別にgithubからダウンロード（Cofficient フォルダ）。
#Coefファイルの読み込み→3次元配列の作成

list.coef<-list.files("Coefficient",full.names = T)
name<-list(1:169,1:3,list.coef)
arr<-array(0,dim = c(169,3,56),dimnames = name)

for (i in list.coef) {
  arr[,,i]<-read.coef(i)
}

name<-list(1:169,1:3,list.coef)
dimnames(arr)<-name

#遺跡・器種・使用痕の分類
Site<-c(rep("TK-I",10),rep("TK-A",2),rep("SZ-A",7),rep("TM",2),rep("SZ",10),rep("TK",15),rep("TM-A",10))
fact<-name2factor(arr,which = 1)

#主成分分析の実行
PCA<-groupPCA(
  arr,
  groups=fact,
  rounds = 0,
  tol = 0,
  cv = TRUE,
  mc.cores = parallel::detectCores(),
  weighting = F
)

#結果をggplot2に渡すために格納
Score<-as.data.frame(PCA$Scores)%>%
  select(V1,V2,V3,V4)
Score<- cbind(Score,Site)
colnames(Score) <- c("PC1", "PC2", "PC3","PC4","Site")
```

## 主成分得点の散布図を作成
```{r SPHARM1}

limits <- coord_cartesian(xlim = c(-28,50),ylim = c(-30,30))
xlimits <- coord_cartesian(xlim = c(-28,50))
ylimits <- coord_cartesian(ylim = c(-30,30))

result<-ggplot(data=Score)+
  geom_point(aes(x =PC1, y =PC2,colour=Site,shape=Site),size=4,)+
  limits+
  scale_colour_manual(values=c("SZ-A"=1, "SZ"=4, "TK-I"=2,"TK-A"=5,"TK"=8, "TM"=7,"TM-A"=3),label=c("SZ-A"="SZ-A(7)","SZ"="SZ(10)","TM"="TM(2)","TM-A"="TM(14)","TK-I"="TK-I(8)","TK-A"="TK-A(3)","TK"="TK(17)"))+
  scale_shape_manual(values=c("SZ-A"=0, "SZ"=22, "TK-I"=21,"TK-A"=19,"TK"=1, "TM"=2,"TM-A"=24),label=c("SZ-A"="SZ-A(7)","SZ"="SZ(10)","TM"="TM(2)","TM-A"="TM(14)","TK-I"="TK-I(8)","TK-A"="TK-A(3)","TK"="TK(17)"))+
  stat_ellipse(aes(x =PC1, y =PC2,colour=Site),level=0.8,lwd=1.0)+
  theme(panel.grid.major = element_line(colour = "gray90"), 
        panel.grid.minor = element_line(colour = "gray90"), 
        axis.title = element_text(size = 10), 
        plot.title = element_text(size = 10), 
        legend.text = element_text(size = 10), 
        panel.background = element_rect(fill = NA, 
                                        linetype = "twodash"), plot.background = element_rect(linetype = "twodash"), 
        legend.key = element_rect(fill = NA)) +labs(x = "PC1", y = "PC2")

Box1 <- ggplot(Score) + 
  geom_boxplot(aes(x=PC1,y=Site,fill=Site))+
  theme_classic()+
  scale_fill_manual(values=c("SZ-A"=1, "SZ"=4, "TK-I"=2,"TK-A"=5,"TK"=8, "TM"=7,"TM-A"=3))+ guides(fill=FALSE)

Box2 <- ggplot(Score) + 
  geom_boxplot(aes(x=PC2,y=Site,fill=Site))+
  coord_flip(xlim=c(-30,30))+
  theme_classic()+
  theme(axis.text.x = element_text(angle = 45, hjust = 1)) +
  scale_fill_manual(values=c("SZ-A"=1, "SZ"=4, "TK-I"=2,"TK-A"=5,"TK"=8, "TM"=7,"TM-A"=3))+ guides(fill=FALSE)

library(patchwork)
plot02<-wrap_plots((Box2)+(result)+plot_spacer()+(Box1+xlimits)+
             plot_layout(ncol=2, nrow=2, widths = c(1, 7.5), heights = c(6, 1)))
plot02

```





